【裁判字號】    97,交聲,131
【裁判日期】    971120
【裁判案由】    違反道路交通管理處罰條例聲明異議
【裁判全文】
臺灣苗栗地方法院交通事件裁定        97年度交聲字第131號
原處分機關    交通部公路總局新竹區監理所苗栗監理站
異  議  人    甲○○
即受處分人
上列異議人即受處分人因違反道路交通管理處罰條例案件，對於
交通部公路總局新竹區監理所苗栗監理站中華民國97年6 月12日
所為竹監苗字第裁54－ZCA319516 號處分，聲明異議，本院裁定
如下：
    主  文
異議駁回。
    理  由
一、按汽車行駛於高速公路、快速公路或設站管制之道路，不遵
    使用限制、禁止、行車管制及管理事項之管制規則而有行車
    速度超過規定之最高速限或低於規定之最低速限之行為者，
    處汽車駕駛人新臺幣（下同）3,000 元以上6,000 元以下罰
    鍰，並予記違規點數1 點，道路交通管理處罰條例第33條第
    1 項第1 款、第63條第1 項第1 款分別定有明文。
二、原處分意旨略以：異議人即受處分人甲○○於民國97年3 月
    23日10時45分許，駕駛車號1580-PQ 號自用小客車，行經國
    道1 號北向158 公里處，為國道公路警察局第三警察隊泰安
    分隊警員逕行舉發「速限110 公里，經雷達（射）測定行速
    為123 公里，超速13公里」違規，嗣異議人於應到案日期前
    提出申訴表示不服，經函請舉發單位調查結果，仍認異議人
    確有前開違規行為，乃依道路交通管理處罰條例第33條第1
    項第1 款、第63條規定及違反道路交通管理事件統一裁罰基
    準表，以異議人車速超過規定之最高時速未滿20公里為由裁
    罰新臺幣3,000 元，並記違規點數1 點。
三、異議人聲明異議意旨略以：當時本人係以該車（車輛為2006
    年11月豐田汽車CAMERY2.0G）定速巡航裝置行駛定速110 公
    里，該路段有其他車輛並行，在車陣中無超速之機會，除非
    前方車輛也是超速行駛，本人合理要求做道路測試並懷疑警
    方科學儀器數據有誤；且當日搭載孫女，異議人年過半百，
    情理上不會超速云云。
四、經查：
（一）異議人於上開時、地駕駛車輛，車速超過規定之最高時速
      未滿20公里事實，有原舉發機關即國道公路警察局第三警
      察隊泰安分隊97年4 月16日公警局交字第ZCA319516 號舉
      發違反道路交通管理事件通知單、照片各1 份附卷可稽，
      是異議人確有超速未滿20公里之違規屬實。
（二）異議人雖以前詞置辯，惟依據原舉發單位即內政部警政署
      國道公路第三警察隊於97年5 月27日以公警三交字第0970
      371590號函覆略以：「本隊使用電腦雷達自動照相測速器
      鎖定照相採證後，依採證照片逕行舉發於法尚稱允當。」
      等語，有上開書函1 份在卷可稽。
（三）再據本件舉發機關即內政部警政署國道公路警察局第三警
      察隊舉發本件違規所使用之雷達測速儀，係依規定送經濟
      部標準檢驗局檢驗且領有合格證書（檢定日期96年11月21
      日，有效期限97年11月30日，檢定合格單號碼：J0GB0000
      00 0），有該舉發機關提出之經濟部標準檢驗局雷射測速
      儀檢定合格證書影本1 份附卷可稽。按雷射測速儀係以雷
      射光束（不見光）直接瞄準行進中之車輛，屬「單點單台
      」之測速方式，車輛如有超出設定之速限即立刻鎖定，而
      雷射是屬於直線不易擴散的光束，車流量大小、旁邊是否
      另有他車行經，均不影響測速之準確性。且該儀器係以發
      射雷達波之方式感應測試，並已設定照相時速，行經之車
      輛如超過規定速度，即感應照相，而非以地面埋設感應線
      圈之方式，故車輛如靜止或未超過設定速度，該儀器則不
      會感應照相，足認該測速照相設備所攝得之照片，確屬可
      信。另參以本件雷射測速儀所測得異議人駕駛車輛時速為
      每小時123 公里，亦未逾乎常情，是異議人泛稱測速照相
      器不準確云云，不足採信。
（四）又觀諸前開採證照片，車牌號碼1580-PQ 號之小客車位置
      在照片之正中央，且顯示雷射測速儀器所瞄準之白色十字
      亦在車輛中央，而照片中之機器代號UX014016、違規時間
      、地點、行車速限及異議人之行車時速均清晰可辨，足徵
      本件違規照片係於機器有效期限內，依正常使用流程所拍
      攝，則原舉發警員取締本件異議人駕車超速違規應無誤判
      之虞。異議人雖辯稱車陣無從超速，異議人之車輛如有超
      速，則前方之車速必定超速云云，惟其所辯無非事後卸責
      之詞，委無足採，縱然為真，基於不法者不得主張平等權
      之原則，其他車輛是否因超速未被取締，亦無法作為異議
      人不罰之理由。從而，異議人有於上開路段超速行駛之行
      為，且經合法舉發一事堪予認定。
（五）關於異議人辯稱有定速裝置，要求測試乙節，惟經本院兩
      次發函詢問所裝置之具有定速功能儀器之廠牌、有無經過
      經濟部或主管機關檢驗？說明書或使用手冊，並請提供相
      關書面資料等情，均置之不理，本院再度以電話聯絡答稱
      並無任何資料等語，以上有本院函文2 份及電話紀錄1 紙
      附卷足憑，故異議人所指之定速裝置究竟如何，無從認定
      ；甚且，本件並無行車紀錄器，亦無法紀錄當時異議人車
      速之情況，本件復查無其他證據證明異議人之車速是否確
      實在該路段速限範圍內，是異議人上開所辯，實難採信。
五、綜上所述，異議人確有超速未滿20公里之違規行為，是原處
    分機關依道路交通管理處罰條例第33條第1 項第1 款、第63
    條第1 項第1 款（裁決書漏載）規定及違反道路交通管理事
    件統一裁罰基準表，以異議人車速超過規定之最高時速未滿
    20公里為由裁處上開金額罰鍰並記違規點數1 點，核無違誤
    ，是其異議為無理由，應予駁回。
六、據上論斷，應依道路交通案件處理辦法第19條，裁定如主文
    。
中    華    民    國    97    年    11    月    20    日
                  交通法庭  法  官  林 卉 聆
以上正本與原本無異。
如不服本裁定應於送達後5日內向本院提出抗告狀。
                            書記官  楊 慧 萍
中    華    民    國    97    年    11    月    20    日


司法院資訊處製作；財團法人民間司法改革基金會備份。
